【裁判字號】    95,台上,968
【裁判日期】    950224
【裁判案由】    傷害致人於死等罪
【裁判全文】
最高法院刑事判決              九十五年度台上字第九六八號
    上  訴  人  甲○○
                        12樓.
                        2段1.
                丁○○
                        61之.
    共      同
    選任辯護人  宋永祥律師
    上  訴  人  乙○○
                        184.
                丙○○
                        148.
                己○○
                        245.
                戊○○
                        4段6.
    共      同
    選任辯護人  陳芝荃律師
上列上訴人等因傷害致人於死等罪案件，不服台灣高等法院台中
分院中華民國九十二年三月十二日第二審判決（九十一年度上訴
字第一九七一號，起訴案號：台灣台中地方法院檢察署九十年度
偵字第八四八六號），提起上訴，本院判決如下：
    主  文
原判決撤銷，發回台灣高等法院台中分院。
    理  由
本件原判決認定：上訴人甲○○、丁○○二人均在台中市○○路
九十九號七樓之小情人ＫＴＶ擔任現場經理職務，負責店內訪
、招呼客人、帶公關小姐、為客人買單等工作，並與在同上號六
樓、七樓之憶難忘、小情人二家ＫＴＶ擔任特別助理職務，負責
總務、行政及財務審核等工作之丁志郎（通緝中），均對於客人
來店消費之款項，負有負責催收、防止客人白吃白喝之職責。緣
被害人葉景福於民國九十年五月十一日晚上九時許，偕同友人綽
號「阿狗」之不詳姓名成年男子共至該小情人ＫＴＶ七一九號包
廂內消費，並點叫吳宜倫、林嘉珍兩名公關小姐陪同飲酒作樂。
迄同日晚上十時三十分許，原與葉景福約好要請客之綽號「阿狗
」男子藉詞離去脫身，並未依約支付消費款項新台幣（下同）一
萬餘元，甲○○、丁○○二人見情況有異，乃進入該七一九號包
廂內要求當時已不勝酒力之葉景福買單付款，然因葉景福當時身
上並無足夠現金，甲○○、丁○○遂認葉景福與該綽號「阿狗」
者有意白吃白喝藉機逃離，便在葉景福願意自動配合之情形下將
葉景福帶至同址七一六號包廂內看管，並令葉景福打電話通知家
人或朋友帶錢前來處理，嗣因葉景福尋覓金錢來源無著之際，甲
○○、丁○○即將上情告知前來之丁志郎，並請丁志郎共同處理
收取葉景福當日消費款項之事宜，經丁志郎、甲○○、丁○○三
人輪流催促，因葉景福仍無法找到親友前來付款，該三人見催討
無效加以葉景福泥醉語無倫次，竟一時怒起，明知葉景福泥醉，
若對其身體各處持續重力毆擊，可能引起身體組織受嚴重破壞，
造成傷重死亡之結果，仍共同基於傷害葉景福身體之犯意聯絡，
由丁志郎持店內所有黑色塑膠軟棒一支，毆打葉景福之左額部、
左臉頰、胸部、背部、左臀部、兩手（上肢）、兩腿（下肢）等
處，甲○○、丁○○亦各以拳、腳踢打葉景福腹部，致葉景福上
開各處受有多處嚴重瘀傷。甲○○、丁○○並交代小情人ＫＴＶ
之工作人員，不要讓人進入七一六號包廂內，以便教訓葉景福，
且藉由持續暴力毆打葉景福之方式催討前揭款項。俟至同年月十
二日凌晨一時許，葉景福因酒後泥醉加上丁志郎、甲○○、丁○
○三人長時間持續重力毆打以致身體組織受嚴重破壞，已陷入昏
迷而意識不清、大小便失禁之無自救力狀態時，復由甲○○通知
明知葉景福因無錢付帳而遭毆打，在小情人ＫＴＶ任職服務生之
上訴人丙○○、乙○○至七一六號包廂，丁○○則在場整理現場
，另由丁志郎通知在憶難忘ＫＴＶ任職服務生之上訴人己○○、
戊○○上樓至七一六號包廂，丁志郎、甲○○、丁○○及乙○○
、丙○○、己○○、戊○○均明知葉景福泥醉遭毆打，已陷入昏
迷而意識不清，且因大小便失禁而滿身糞便，呈無自救力之狀態
，若任意予以棄置行人稀少處，極可能造成死亡結果，竟共同基
於遺棄無自救能力人之犯意聯絡，而由丁志郎指示乙○○、丙○
○、己○○、戊○○四人，各以手套垃圾袋一人抬一手或一腳之
方式，將當時已昏迷意識不清，因大小便失禁而滿身糞便，陷入
無自救力狀態之葉景福，由該七一六號包廂內共同抬出，並乘坐
電梯下樓，將葉景福抬至台中市○○路九十九號旁之臨時停車場
邊當時深夜行人稀少之人行道上丟棄，葉景福終因軀體及四肢鈍
力損傷傷重並遭棄置致未能送醫救治而告死亡，直至同年月十二
日清晨五時九分許，適為路過之計程車司機謝炘居發現報警，經
警前來處理始知被害人葉景福因上情業已死亡等情。因而維持第
一審依牽連犯關係從一重論處上訴人甲○○、丁○○共同傷害人
之身體，因而致人於死（均為累犯）罪刑，及論處上訴人乙○○
、丙○○、己○○、戊○○共同遺棄無自救力之人，因而致人於
死罪刑，駁回上訴人等在第二審之上訴，固非無見。
惟查：(一)加重結果犯，以行為人能預見其結果之發生為要件，所
謂能預見乃指客觀情形而言，與主觀上有無預見之情形不同，若
主觀上有預見，而結果之發生又不違背其本意時，則屬故意範圍
。又刑法第二百七十七條第二項前段之傷害致人於死罪，係對於
犯普通傷害罪致發生死亡結果所規定之加重結果犯，參酌同法第
十七條規定，以行為人對於普通傷害有犯意，而對於死亡之結果
在客觀上能預見，但主觀上不預見者為要件，此項構成犯罪之事
實，依刑事訴訟法第三百零八條之規定，自應於事實欄明白認定
，方足以資論罪科刑。本件第一審判決事實認定：丁志郎、甲○
○、丁○○三人，「明知」葉景福泥醉，若對其身體各處持續重
力毆擊，可能引起身體組織受嚴重破壞，造成傷重死亡之結果，
仍共同基於傷害葉景福身體之犯意聯絡……云云。其所持之見解
已有可議；而就丁志郎、甲○○、丁○○三人對被害人葉景福為
傷害行為時，對於引起被害人死亡之結果，是否客觀上能預見，
而主觀上不預見等情，並未於事實欄明白認定。原審未予糾正，
竟予維持，而於事實欄仍為相同之認定，依前開說明，自不足為
適用法律之依據。(二)第一審判決事實復認定：丁志郎、甲○○、
丁○○及乙○○、丙○○、己○○、戊○○均「明知」葉景福泥
醉遭毆打，已陷入昏迷而意識不清，且因大小便失禁而滿身糞便
，呈無自救力之狀態，若任意予以棄置行人稀少處，極可能造成
死亡結果，竟共同基於遺棄無自救能力人之犯意聯絡……云云。
所持之見解同有可議；而就渠等為遺棄行為時，對於引起被害人
死亡之結果，是否客觀上能預見，而主觀上不預見等情，亦未於
事實欄明白認定。原審亦未予糾正，而於事實欄仍為相同之認定
，同有違誤。(三)原判決理由二之引述卷附法務部法醫研究所九
十二年一月二十八日法醫理字第九二００００一九三號函，就本
件被害人最主要之死亡原因：「係死者遭『廣泛中度軀體及四肢
鈍力損傷』後再遭『棄置』於戶外地面，致傷勢加重及失溫等因
素而不治」，「死者遭受之廣泛中度軀體、四肢鈍力損傷及其酩
酊狀態，均未達立即致死之嚴重度，加上未施救及失溫即可致死
」，「被害人若於甫遭毆打後為適當之救護行為，可避免死亡結
果之發生」等內容；似認被害人所遭受之廣泛中度軀體、四肢鈍
力損傷及其酩酊狀態，均未達立即致死之嚴重度等情。然於理由
三論罪時卻又認上訴人甲○○、丁○○所為，均係犯刑法第二百
七十七條第二項前段之傷害人之身體，因而致人於死罪云云，有
判決理由矛盾之違背法令。(四)無期徒刑不得加重，刑法第六十五
條第一項定有明文。上訴人甲○○、丁○○二人所犯刑法第二百
七十七條第二項前段傷害人之身體，因而致人於死罪，法定刑為
無期徒刑或七年以上有期徒刑。其法定最高本刑為無期徒刑部分
，依法不得加重，乃第一審判決對甲○○、丁○○論以累犯時，
竟就無期徒刑部分均一併加重其刑，原審未予糾正，竟予維持，
自有適用法則不當之違誤。上訴意旨指摘原判決不當，非無理由
，應認原判決有撤銷發回更審之原因。
據上論結，應依刑事訴訟法第三百九十七條、第四百零一條，判
決如主文。
中    華    民    國  九十五  年    二    月  二十四  日
                      最高法院刑事第十庭
                          審判長法官  洪  清  江
                                法官  石  木  欽
                                法官  李  伯  道
                                法官  林  勤  純
                                法官  陳  晴  教
      本件正本證明與原本無異
                                      書  記  官
中    華    民    國  九十五  年    三    月    七    日
                                                      Ｙ


司法院資訊處製作；財團法人民間司法改革基金會備份。
